【裁判字號】    97,訴,1067
【裁判日期】    971118
【裁判案由】    損害賠償
【裁判全文】
臺灣臺中地方法院民事判決  97年度訴字第1067號
原      告  乙○○
訴訟代理人  陳文慧  律師
被      告  甲家和
            甲朝堂
            甲朝傑
                      33號6.
            甲淑美
上4被告共同訴訟代理人
            甲錦隆  律師
複代理人    李宗炎  律師
上當事人間損害賠償事件，本院於97年11月4日言詞辯論終結，
判決如下：
    主      文
被告應連帶給付原告新台幣伍拾陸萬捌仟參佰陸拾玖元，及自被
告甲家和、甲朝堂、甲淑美自民國九十七年五月十五日起，被告
甲朝傑自民國九十七年五月十六日起，均至清償日止，按年息百
分之五計算之利息。
原告其餘之訴駁回。
訴訟費用新台幣貳萬貳仟壹佰壹拾柒元由被告連帶負擔百分之參
拾貳；餘由原告負擔。
本判決於原告勝訴部分，於原告以新台幣壹拾玖萬元為被告供擔
保後，得假執行；但被告以新台幣伍拾陸萬捌仟參佰陸拾玖為原
告供擔保後，得免為假執行。
原告其餘假執行之聲請駁回。
    事實及理由
壹、兩造之聲明：
  一、原告：(一)被告等應連帶給付原告新台幣（下同）1,820,97
      7元，及自起訴狀繕本送達翌日起至清償日止，按年息5%
      計算之利息。(二)訴訟費用由被告等連帶負擔。(三)原告願供
      擔保，請准予宣告假執行。
  二、被告：(一)駁回原告之訴。(二)訴訟費用由原告負擔。(三)如受
      不利判決，被告願供擔保請准免為假執行。
貳、原告起訴主張：被告甲家和、甲朝堂、甲朝傑、甲淑美等4
    人之被繼承人甲大振於民國96年7月18日下午17時30分許，
    駕駛CN-7090號自小貨車，由台中縣烏日鄉○○路○段345號
    前出發，沿溪南路欲往烏日方向行駛，行至烏日鄉○○路○
    段347號前時，本應注意汽車迴車前，應暫停並注意有無來
    往行人、車輛並讓行，依當時情形並無不能注意之情事，且
    上開路段劃有雙實黃線，絕對禁止迴車或轉彎，甲大振竟疏
    未注意，貿然違規左轉，致原告騎乘PW3-637號重機車在甲
    大振之自小貨車同向後方外側車道上前進時，遭甲大振之自
    小貨車左後側車身撞及，因而人車倒地，受有右股骨頸移位
    性骨折、多處擦傷、挫傷等傷害。原告計受醫療費用573,
    397 元（含住院手術醫藥費39,397元、看護費360,000元、
    復健費用45,000元、後續療養費85,000元、二次開刀費
    32,000 元、二次開刀療養復健費12,000元）、工作收入減
    少396,00 0元、增加生活費用（住院16日交通費）6,580元
    、機車全毀報廢45,050元之損害，並請求賠償慰撫金
    800,000元。甲大振於97年4月3日死亡後，其損害賠償債務
    為被告等4人所共同繼承，爰依侵權行為損害賠償請求權，
    請求判決如聲明所示等語。
參、被告則以：本件肇事係原告之機車撞及甲大振自小貨車之左
    後側車身，顯見車禍發生當時甲大振已迴車完成，原告因疏
    未注意車前狀況撞及甲大振之自小貨車，亦屬與有過失。對
    於原告主張手術住院費用39,397元、增加生活費用（住院16
    日之交通費）6,580元之損失均不爭執，惟原告已給付手術
    住院費35,087元；原告所請求之看護費360,000元，顯屬過
    高，應以每日2,000元，期間自96年7月18日至96年8月2日共
    計15日，金額合計30,000元，方屬必要；原告請求之復健費
    45,000元、後續療養費85,000元、二次開刀費用32,000元、
    二次開刀療養復健費12,000元，均無任何單據，尚屬無據。
    又原告主張工作收入減少之損失396,000元，原告並無法證
    明每月薪資為19,800元，應以勞保申報薪資17,280元為標準
    ，計算期間應以一個月為度。關於機車損害45,000元部分，
    原告並未扣除折舊及已出售他人受有利益部分，被告願意賠
    償20,000元。此外，所請求之精神慰撫金800,000元顯屬過
    高，應以50,000元為適當等語，資為抗辯。
肆、經查：
  一、以下之事實為兩造所不爭，本院採為判決之基礎：
    (一)甲大振於96年7月18日下午17時30分許，駕駛CN-7090號自
      小貨車，因疏未注意，貿然違規迴轉，致原告所騎乘之
      PW3- 637號重機車遭甲大振之自小貨車左後側車身撞及，
      因而人車倒地，原告因此受有右股骨頸移位性骨折、多處
      擦傷、挫傷等傷害。
    (二)甲大振於97年4月3日死亡，被告等4人為甲大振之第一順
      序法定繼承人。
    (三)原告因此受有手術住院費用39,397元、交通費6,580元、
      看護費30,000元、機車毀損之損失20,000元。
    (四)被告甲淑美已給付手術住院費35,087元，原告受有強制責
      任保險給付31,940元。
  二、按因故意或過失，不法侵害他人之權利者，負損害賠償責
      任，民法第184條第1項前段定有明文。又「行車前應注意
      之事項，依下列規定：……六、起駛前應顯示方向燈，注
      意前後左右有無障礙或車輛行人，並應讓行進中之車輛行
      人優先通行」、「汽車迴車時，應依下列規定：……二、
      在設有禁止迴車標誌或劃有分向限制線，禁止超車線、禁
      止變換車道線之路段，不得迴車。……五、汽車迴車前，
      應暫停並顯示左轉燈光或手勢，看清無來往車輛，並注意
      行人通過，始得迴轉」，道路交通安全規則第89條第1項
      第6款、第106條第2款、第5款定有明文。本件甲大振，於
      前記時間、地點，駕駛CN-7090號自小貨車在劃有分向限
      制線之路旁起駛向左迴轉不當，致原告乙○○駕駛重機車
      沿烏日鄉○○路由霧峰往烏日方向行駛途經肇事地點時，
      撞及甲大振之自小貨車左側，已有原告所提出之道路交通
      事故現場圖可證，並經本院調取本院97年交易字第100 號
      卷核閱屬實；經被告聲請將本件車禍肇事責任送臺灣省臺
      中縣區車輛行車事故鑑定委員會鑑定結果，亦認：「甲大
      振駕駛CN-7090自用小貨車路旁起駛向左迴轉不當，為肇
      事原因。無照駕車有違規定」、「乙○○駕駛PW-637普通
      重型機車無肇事因素」，有該會鑑定意見書在卷可稽，甲
      大振之行為，自屬過失不法侵害他人權利之行為。又甲大
      振於車禍發生後之97年4月3日死亡，被告等4人為甲大振
      之第一順序法定繼承人，甲大振之賠償債務自應由被告等
      共同繼承而負連帶賠償責任，原告依民法第184條第1項前
      段之規定請求被告等4人連帶賠償損害，核屬正當。乙○
      ○正常行駛中遇甲大振貿然迴轉，自屬猝不及防，並無過
      失可言，被告主張原告乙○○之行為亦屬與有過失一節，
      為本院所不採。
  三、除兩造所不爭之醫藥費39,397元、交通費6,580元、看護
      費30,000元、機車毀損損失20,000元外，就原告請求賠償
      之項目，分項說明於後：
    (一)看護費逾30,000元部分：
      原告主張看護費用360,000元，惟依原告所提出之診斷書
      所載，原告因本件車禍受有右股骨頸移位性骨折、多處擦
      傷、挫傷（頸部、兩上肢、左前臂、右膝、右足）等傷害
      ，醫囑：「患者於民國96年7月18日車禍引起上述傷害，
      ，急診本院手術右股骨頸鋼板、螺絲內固定，民國96年8
      月2日出院共住院16日，出院後需人照顧4個月（或出院院
      仍需枴杖4個月），2年後仍需手術除去鋼板、螺絲釘手術
      」（本院卷第16頁、17頁），按原告所受之傷害為骨折傷
      害，因骨折、手術造成之行動不便，難以自理大、小便、
      洗頭、洗澡等日常生活事務固屬必然，惟既經手術出院，
      其行動不便之程度相對較低，即使仍由他人輔助，亦無雇
      請看護終日照護之必要，本院認看護費用之損害，以原告
      住院手術治療期間為必要（即每日2,000元，住院期間15
      日；即2,000×15＝30,000），原告雖提出楊吳富之看護
      證明書證明自96年7月18日起6個月內，日夜對楊怡情進行
      看護，惟已逾必要之範圍，原告請求之看護費於逾30,000
      元之部分，不予准許。
    (二)復健費用45,000元、後續療養費85,000元、二次開刀費
      32,000元、及二次開刀療養復健費12,000元部分：原告主
      張受有上開損害，為被告所否認，且未據原告提出任何證
      據以資證明，此部分之請求，不應准許。
    (三)無法工作收入減少396,000元部分：原告主張受此部損失
      ，係以其每月工作22日，日薪900元，需休養20個月（22
      ×900×20＝396,000元），惟就其有何休養20個月之必要
      性，並未提出任何證明以資證明。而原告於其父楊基深所
      開設之公司任職，該公司開立之職務證明書載明原告之月
      薪為19,800元，有該證明書在卷可稽（本院卷第42頁），
      雖被告主張應以勞工保險投保薪資（即17,280元）為計算
      原告工作收入減少損害之基準，惟勞保月投保薪資，係指
      由投保單位按被保險人之月薪資總額，依投保薪資分級表
      之規定，向保險人申報之薪資（勞工保險條例第14條第1
      項），未必即屬被保險人實際支領之薪資，被告上開主張
      ，自非可採。再依前開診斷書之醫囑欄所載，除住院期間
      16日外，原告出院後需人照顧4個月（或出院仍需枴杖4個
      月），雖原告擔任會計，並非事事依賴體力勞動之工作，
      惟原告既需人照片，又賴枴杖行動，亦難期工作正常，再
      審酌原告因骨折受鋼板、螺絲內固定術，身體受有相當程
      度之損傷、疼痛，出院後相當期間內無法正常工作亦屬事
      理之常，本院認原告主張住院期間及出院後4個月受有工
      作收入減少之損害89,419元（19,800×16/31＋19,800×4
      ＝89,419），逾此部分之請求，即非正當。
    (三)慰撫金部分：原告現年25歲，專科畢業後進入其父經營之
      順晟有限公司擔任會計、而甲大振務農，教育程度為不識
      字，車禍發生時已73歲；而原告因本件車禍，受有右股骨
      頸移位性骨折、多處擦傷、挫傷等傷害，經急診手術右股
      骨頸頸鋼板、螺絲內固定，住院16日，出院後需人照顧4
      個月（或出院仍需枴杖4個月），2年後仍需手術除去鋼板
      、螺絲釘手術等情，除車禍當時、手術中、住院期間、出
      院後保養期間須認受身體疼痛、生活起居不便外，後續手
      術除去鋼板、螺絲釘對原告更屬身體、精神上之重大負擔
      ，本院審酌上情，認原告所主張之800,000元慰撫金仍屬
      過商，應以450,000元為適當。
  四、本件車禍發生後，被告甲淑美已支付手術住院費35,087元
      ；另保險人依強制汽車責任保險法規定給付之保險金，視
      為加害人或被保險人損害賠償金額之一部分；加害人或被
      保險人受賠償請求時，得扣除之，強制汽車責任保險法第
      32 條定有明文。本件查原告因前開車禍事故，已獲強制
      汽車責任保險理賠31,940元（見前肆、一之(四)）原告已受
      領之給付，應自本件損害賠償金額中扣除，依此計算，原
      告得請求被告連帶賠償之金額為568,369元（39,397＋
      6,580＋30,000＋20,000＋89,419＋450,000－35,087－
      31,940＝568,369）。自以上所述，本件原告依侵權行為
      損害賠償請求權，請求被告連帶給付568,369元，及自起
      訴狀繕本送達被告之翌日（被告甲家和、甲朝堂、甲淑美
      為97年5月15日，被告甲朝傑為97年5月16日）起至清償日
      止，按年息5%計算之利息部分，為有理由，應予准許。逾
      此部分之請求則無理由，應予駁回。
  五、本件事證已臻明確，兩造其餘主張陳述及所提之證據，均
      毋庸再予審酌，附此敘明。
  六、本件第一審訴訟費用計原告繳納之第一審裁判費19,117元
      ，及被告繳納之鑑定費3,000元，合計22,117元，由被告
      連帶負擔32%，餘由原告負擔，即被告應另連帶賠償原告
      4, 077元（19,117×32%－3,000×68%＝4,077）。
  七、兩造陳明願供擔保，請准為假執行及免為假執行，就原告
      勝訴部分，經核尚無不符，爰酌定相當之擔保金額併宣告
      之。至於原告敗訴部分，其假執行之聲請無所依附，應予
      駁回
伍、結論：本件原告之訴為一部有理由，一部無理由，依民事訴
    訟法第79條、第85條第2項、第390條第2項、第392條第2項
    ，判決如主文。
中    華    民    國    97    年    11    月    18    日
                  民事第四庭    法  官  王  銘
正本係照原本作成。
如對本判決上訴，須於判決送達後20日內向本院提出上訴狀。
中    華    民    國    97    年    11    月    18    日
                                書記官  柳寶倫


司法院資訊處製作；財團法人民間司法改革基金會備份。
